臺灣臺北地方法院民事裁定　　　　 98年度執消債更字第188號
聲　請　人
即債務人　　陳裕仁
相　對　人
即債權人　　華南商業銀行股份有限公司
法定代理人　王濬智
相　對　人
即債權人　　台北富邦商業銀行股份有限公司
法定代理人　韓蔚廷
相　對　人
即債權人　　國泰世華商業銀行股份有限公司
法定代理人　汪國華
代　理　人　賴良茜
相　對　人
即債權人　　聯邦商業銀行股份有限公司
法定代理人　李憲章
代　理　人　陳偉介
相　對　人
即債權人　　台新國際商業銀行股份有限公司
法定代理人　蔡榮棟
相　對　人
即債權人　　安泰商業銀行股份有限公司
法定代理人　丁予康
相　對　人
即債權人　　中國信託商業銀行股份有限公司
法定代理人　辜濂松
相　對　人
即債權人　　上海商業儲蓄銀行股份有限公司
法定代理人　邱怡仁
代　理　人　賴怡誠
相　對　人
即債權人　　第一商業銀行股份有限公司
法定代理人　陳裕璋
代　理　人　黃朝掌
相　對　人
即債權人　　彰化商業銀行股份有限公司
法定代理人　陳淮舟
上列當事人聲請消費者債務清理事件，本院裁定如下：
    主  文
債務人所提如附件一所示之更生方案應予認可。
債務人在未依更生條件全部履行完畢前，其生活程度受附件二之
限制。
    理  由
一、按債務人有薪資、執行業務所得或其他固定收入，法院認更
    生方案之條件公允者，得不經債權人會議可決，逕依債務人
    之聲請或依職權以裁定認可更生方案；法院為認可之裁定時
    ，因更生方案履行之必要，對於債務人在未依更生條件全部
    履行完畢前之生活程度，得為相當之限制，消費者債務清理
    條例第64條第1項、第62條第2項分別定有明文。
二、查本件債務人聲請更生，前經本院98年度消債更字第355 號
    裁定開始更生程序在案，有上開裁定一份在卷可參。債務人
    所提如附件所示之更生方案，其條件為自認可裁定確定之次
    月起，每1個月為1期，每期在每月15日給付，共清償96期，
    合計八年，每期清償新台幣(下同)26,877元。另加計停車位
    拍賣價金383,300元。清償總金額2,963,492元，清償成數
    39.21%。經本院以書面表決方式可決更生方案，除台新國際
    商業銀行股份有限公司同意更生方案外，其餘債權人均表示
    不同意，其不同意之理由略為:應以聲請更生前2年間之收入
    認列收入、成數過低、應循協商程序、有蓄意開票以增加財
    產之嫌等。
三、聲請人之財產及收入狀況部分:
   1.聲請人聲請更生時名下有不動產及保單價值準備金，其一
     為位於台北市中山區之停車位，另外係位於汐止之納骨塔
     ，停車位部分業經本院97年度執字第83361號執行事件拍定
     ，拍定價額383,300元。納骨塔部分購入價為10萬元，現存
     放祖母之遺骨。另聲請人於臺銀人壽保險股份有限公司有
     保單價值準備金43,082元，故聲請人現有財產價值合計為
     新台幣526,382元。
   2.聲請人於開始更生前之民國96年及97年之收入分別為583,
     781元及482,576元，開始更生後之98年收入為442,526元。
四、觀諸聲請人所提更生方案，聲請人現任職於華美航運股份有
    限公司，有在職薪資證明附卷可稽，堪認可信。自98年1月
    起至今，每月固定薪資33,100元，尚有其他不固定數額之獎
    金，以98年度之稅務閘門調查表觀之，聲請人於98年度之薪
    資合計442,526元，平均每月36,877元。並經本院審查99年
    後之薪資明細資料，基本底薪與98年度相同並無加薪之情事
    ，聲請人薪資較聲請更生前兩年減少之原因係因部門之變更
    而加班費減少所致，短期間亦無恢復之可能，如以聲請更生
    前兩年之收入認列收入，將造成更生方案無法履行之問題，
    故仍以現在之收入認列收入。另更生方案履行期間每月支出
    部分，個人生活所需合計為10,000元，明細為膳食費6,600
    元、交通費2,000元、其他生活必需1,400元，其中交通費及
    膳食費較高的原因係聲請人之工作處所位於桃園航空站內，
    依台北與桃園間之距離及航空站內之物價評估，所陳報金額
    應屬合理且必要，其餘不足之生活費用及2位子女之扶養費
    用均由同住之母親及配偶負擔，個人生活所需已低於台北市
    99年度最低生活標準14,614元，生活已甚為拮据，並無奢侈
    浪費之情事。本案聲請人既已將每月收入36,877元扣除每月
    必要支出10,000元後，剩餘之金額全數作為每月還款之金額
    ，並自願將停車位之拍賣所得列入清償方案中，其所提更生
    方案公允、適當且必要。
四、再查，本條例之立法目的，在於使陷於經濟上困難之消費者
    ，得依本條例清理債務，藉以妥適調整其與債務人之權利義
    務關係。債務人究循債權人所提供之一致性個別協商，抑透
    過本條例解決債務，有自主選擇權，而債務人既依本條例聲
    請更生，並經本院裁定開始更生，自得依法提出更生方案以
    清償債務，無須循協商程序解決債務。債務人更生方案所定
    之清償成數、數額，亦非更生認可之唯一標準，仍應參酌債
    務人本身年齡、工作能力、個人最低生活條件、家庭成員經
    濟能力等，作通盤綜合考量。本件債務人清償成數已達總金
    額之39.21%、債權本金之44.27%，且債務人亦已延長清償年
    限為八年，且願將名下台北市中山區之不動產拍賣價金納入
    更生方案清償，足認其履行更生方案之誠意，所提更生方案
    亦為公允。另有債權人主張聲請人有蓄意於開始更生前簽發
    大量票據得利並想藉更生成於免責一事。經聲請人陳報稱其
    因受友人林致德之託，將支票交付與億櫂貿易有限公司之法
    定代理人黃玉蓮，並由黃玉蓮另擔任法定代理人之好聖貿易
    有限公司背書後，由聖好貿易有限公司向銀行借款，黃玉蓮
    亦於聲請人開票前交付以億櫂貿易有限公司為發票人之等額
    支票與聲請人，起初該票款均有兌現，故聲請人持續與該公
    司交換票據，惟嗣後均遭跳票，並提出票據影本、退票理由
    單、聲請人及其子女之票據帳戶明細為證，並稱曾協同林致
    德等四人向桃園法方法院檢察署以詐欺罪嫌對黃玉蓮提出告
    訴。債權表所列票據債權實非自已所欠其並未因票款而受有
    利益，並無隱匿財產之情事。經本院審查聲請人提出之票據
    影本及支票交易紀錄，均與聲請人所述相符，實際借款者並
    非聲請人，故並無隱匿財產之嫌。
五、綜上所述，債務人所提之更生方案核屬公允、適當、可行，
    ，清償總金額亦已超過聲請前兩年之收入及現有財產，無同
    條例第63條及第64條所定不應認可之消極事由存在，故不經
    債權人會議可決，予以認可該更生方案，另並依上開規定，
    就債務人在未依更生條件全部履行完畢前之生活程度，裁定
    為相當之限制，爰裁定如主文。
六、如不服本裁定，應於裁定送達後10日內，以書狀向司法事務
    官提出異議。
中    華    民    國   100    年    2     月    25    日
              民事執行處司法事務官  王靜琳